【裁判字號】    95,簡上,861
【裁判日期】    950921
【裁判案由】    家暴傷害罪
【裁判全文】
臺灣高雄地方法院刑事判決             95年度簡上字第861號
上  訴  人
即  被  告  丙○○
選任辯護人  陳富勇律師
上列上訴人因家暴傷害罪案件，不服本院高雄簡易庭中華民國95
年6 月23日95年度簡字第2717號簡易判決（聲請簡易判決處刑案
號：95年度偵字第8220號），提起上訴，本院管轄之第二審合議
庭判決如下：
    主  文
上訴駁回。
丙○○緩刑貳年，緩刑期內付保護管束。
    事實及理由
一、本案經本院審理結果，認第一審以被告丙○○所為係犯刑法
    第277 條第1 項之傷害罪，所犯亦屬家庭暴力防治法第2 條
    第2 項之家庭暴力罪，惟因家庭暴力防治法之上開條文並無
    罰責之規定，因此應僅依刑法傷害罪規定予以論罪科刑，判
    處有期徒刑3 月，如易科罰金，以300 元折算1 日，其認事
    用法均無違誤，量刑亦屬妥當，應予維持，並引用第一審判
    決書記載之事實、證據及理由（如附件）。
二、上訴人即被告之上訴意旨係以：上訴人坦承有毆打告訴人，
    在醫院也當眾向告訴人道歉，且已與告訴人達成和解，認原
    審量刑過重，請求改判較輕之刑並諭知宣告緩刑等語；辯護
    人辯護意旨則以：告訴人驗傷單的傷勢看來都是輕微的挫傷
    、瘀傷及擦傷，足證被告出手不重，原審認為被告出手非輕
    ，顯與事實不符，且被告已與告訴人達成和解，爰請改判拘
    役20日並諭知緩刑宣告，以啟自新等語。
三、按法官於有罪判決中，究應如何量處罪刑，為實體法賦予審
    理法官裁量之刑罰權事項，法官行使此項裁量權，自得依據
    個案情節，參諸刑法第57條所定各款犯罪情狀之規定，於該
    法定刑度範圍內，基於合義務性之裁量，量處被告罪刑，此
    項量刑之裁量權，乃憲法所保障法官獨立審判之核心，法院
    行使此項裁量權，雖非得任意為之，仍應受一般法律原理原
    則之拘束，即仍須符合法律授權之目的、法律秩序之理念、
    國民法律感情及一般合法有效之慣例等規範，尤其應遵守比
    例原則及平等原則之意旨，否則即可能構成裁量濫用之違法
    （最高法院86年度台上字第7655號判決參酌），然如非有裁
    量逾越或裁量濫用之明顯違法情事，自不得擅加指摘其違法
    或不當，即使上級法院對下級法院裁量權之審查，亦應同此
    標準，此不僅在保障法官不受任何制度外之不當干涉，更保
    障法官不受制度內的異質干涉，此方符憲法第80條所宣示獨
    立審判之真義；易言之量刑輕重係屬事實審法院得依職權自
    由裁量之事項，苟已斟酌刑法第57條各款所列情狀而未逾越
    法定刑度，不得遽指為違法（最高法院72年台上字第6696號
    、75年台上字第7033號判例可資參照），又在同一犯罪事實
    與情節，如別無其他加重或減輕之原因，下級審量定之刑，
    亦無過重或失輕之不當情形，則上級審法院對下級審法院之
    職權行使，原則上應予尊重（最高法院85年度台上字第2446
    號判決可資參酌）。經查，原審判決所認定被告傷害之犯罪
    事實，業據被告於本院審理中坦承不諱，且有高雄市立小港
    醫院95年2 月20日95字第0067-1號受理家庭暴力事件驗傷診
    斷書1 紙在卷可稽，復與證人即告訴人乙○○證述情節相符
    ，足認被告自白確與事實相符，本件事證明確，被告犯行堪
    以認定。原審審酌被告僅因細故即貿然對配偶暴力相向，枉
    顧夫妻情誼，且因而造成告訴人身體諸多傷害，顯見出手非
    輕，頗具惡性，又被告迄未賠償告訴人損失，復以告訴人未
    理睬幼子等由，資為出手傷害告訴人之託辭，態度尚非良好
    ，惟念被告前未曾受刑之宣告，有臺灣高等法院被告前案紀
    錄表1 紙在卷可稽，堪認素行尚可，另並斟酌被告之智識程
    度等一切情狀，依家庭暴力防治法第2 條第1 項，刑法第11
    條前段、第277 條第1 項、第41條第1 項前段，罰金罰鍰提
    高標準條例第1 條前段、第2 條，量處有期徒刑3 月，並諭
    知易科罰金之折算標準，認事用法均稱妥適，量刑亦無裁量
    逾越或濫用之情事，本件被告及其辯護人上訴意旨指摘原審
    量刑過重，請求撤銷改判較輕之刑，為無理由，應均予駁回
    。
四、另查，被告前未曾受有期徒刑以上刑之宣告，有臺灣高等法
    院被告前案紀錄表1 紙在卷可稽，茲念其僅因一時失慮，致
    罹刑典，嗣本件上訴後，被告已與告訴人達成和解，告訴人
    並表明就被告上開犯行不予追究，有和解書1 紙在卷可查（
    見95年度簡上字第861 號卷第54頁），是經此偵審程序，被
    告當能知所警惕，應無再犯之虞，本院認所宣告之刑以暫不
    執行為適當。又刑法第74條有關緩刑之規定，業於94年1 月
    7 日修正公布，並於95年7 月1 日施行，惟犯罪在新法施行
    前，新法施行後，緩刑之宣告，應適用新法第74條之規定，
    有最高法院95年度第8 次刑庭會議決議可資參照，是本件有
    關緩刑之宣告，自應直接適用修正後之刑法第74條第1 項第
    1 款之規定，宣告緩刑2 年，以啟自新，並依家庭暴力防治
    法第30條第1 項之規定，諭知緩刑期內付保護管束。
五、末按行為後法律有變更者，適用行為時之法律，但行為後之
    法律有利於行為人者，適用最有利於行為人之法律，刑法第
    2 條第1 項定有明文。本件被告行為後，若干法律已有變更
    ，茲分述如下：（一）被告於行為時之刑法第41條第1 項前
    段規定：「犯最重本刑為5 年以下有期徒刑以下之刑之罪，
    而受6 個月以下有期徒刑或拘役之宣告，因身體、教育、職
    業、家庭之關係或其他正當事由，執行顯有困難者，得以1
    元以上3 元以下折算一日，易科罰金。」又被告行為時之易
    科罰金折算標準，修正前罰金罰鍰提高標準條例第2 條前段
    （現已刪除）規定，就其原定數額提高為100 倍折算1 日，
    則本件受刑人行為時之易科罰金折算標準，應以銀元300 元
    折算1 日，經折算為新臺幣後，應以新臺幣900 元折算為1
    日。惟95年7 月1 日修正公布施行之刑法第41條第1 項前段
    則規定：「犯最重本刑為5 年以下有期徒刑以下之刑之罪，
    而受6 個月以下有期徒刑或拘役之宣告者，得以新臺幣1000
    元、2000元或3000元折算1 日，易科罰金。」比較修正前後
    之易科罰金折算標準，以95年7 月1 日修正公布施行前之規
    定，較有利於受刑人，則應依刑法第2 條第1 項前段，適用
    修正前刑法第41條第1 項前段規定，定其折算標準；（二）
    被告行為後，刑法第33條第5 款業於94年2 月2 日修正公布
    ，並自95年7 月1 日起施行；修正後刑法第33條第5 款規定
    「罰金：新臺幣1000元以上，以百元計算之。」，與修正前
    刑法第33條第5 款規定「罰金：1 元以上。」不同，經比較
    新舊法結果，以被告行為時之舊法較為有利於被告；（三）
    刑法施行法第1 條之1 規定：「中華民國94年1 月7 日刑法
    修正施行後，刑法分則編所定罰金之貨幣單位為新臺幣。94
    年1 月7 日刑法修正時，刑法分則編未修正之條文定有罰金
    者，自94年1 月7 日刑法修正施行後，就其所定數額提高為
    30倍。但72年6 月26日至94年1 月7 日新增或修正之條文，
    就其所定數額提高為3 倍。」，是刑法第277 條第1 項有關
    罰金刑處罰之規定已有修正，惟經比較增訂之刑法施行法第
    1 條之1 與被告行為時之罰金罰鍰提高標準條例第1 條前段
    、現行法規所定貨幣單位折算新臺幣標準第2 條結果，2 者
    規定適用之結果並無不同。準此，經綜其全部罪刑之結果而
    為比較，以舊法較有利於被告，自應一體適用修正前刑法之
    規定。原判決雖未及比較適用，經本院比較結果，仍應適用
    行為時法，原判決適用行為時法即無不當，自不構成撤銷改
    判之事由，附此敘明。
據上論斷，應依刑事訴訟法第455 條之1 第1 項、第3 項、第36
8 條，第373 條，刑法第74條第1 項第1 款，家庭暴力防治法第
30條第1 項，判決如主文。
本案經檢察官甲○○到庭執行職務。
中    華    民    國    95    年    9     月    21    日
                  刑事第三庭  審判長法  官  張意聰
                                    法  官  郭瓊徽
                                    法  官  錢衍蓁
以上正本證明與原本無異。
不得上訴。
中    華    民    國    95    年    9     月    21    日
                                    書記官  周美
附錄論罪科刑法條：
中華民國刑法第277條
(普通傷害罪)
傷害人之身體或健康者，處 3 年以下有期徒刑、拘役或 1 千元
以下罰金。
家庭暴力防治法第30條
（緩刑期內付保護管束者應守事項）
犯家庭暴力罪或違反保護令罪而受緩刑之宣告者，在緩刑期內應
付保護管束。


司法院資訊處製作；財團法人民間司法改革基金會備份。
